【裁判字號】    98,交聲,1501
【裁判日期】    980806
【裁判案由】    交管條例聲異
【裁判全文】
臺灣板橋地方法院交通事件裁定        98年度交聲字第1501號
原處分機關  臺北市交通事件裁決所
異  議  人
即受處分人  甲○○
上列異議人因違反道路交通管理處罰條例案件，對於臺北市交通
事件裁決所於民國98年5 月26日以北市裁罰字第裁22-Z00000000
號違反道路交通管理事件裁決書所為之裁決處分不服，聲明異議
，本院裁定如下：
    主  文
異議駁回。
    理  由
一、按汽車行駛於高速公路，不遵使用限制、禁止、行車管制及
    管理事項之管制規則，而有未依規定使用路肩之行為者，處
    汽車駕駛人新臺幣（下同）3 千元以上6 千元以下罰鍰，並
    記違規點數一點，道路交通管理處罰條例第33條第1 項第9
    款、第63條第1 項第1 款分別定有明文。
二、原處分意旨略以：異議人即受處分人甲○○駕駛車牌號碼80
    02-RV 號自用小客車（下稱本件汽車），於民國98年3 月29
    日14時40分許，在國道一號高速公路南下15.9公里至16.1公
    里處時，有「行駛外側路肩（非開放時段）」之違規，經內
    政部警政署國道公路警察局第一警察隊警員當場舉發。嗣異
    議人於應到案日期內提出申訴，經原處分機關臺北市交通事
    件裁決所於98年5 月26日以北市裁罰字第裁22-Z00000000號
    違反道路交通管理事件裁決書，依前揭道路交通管理處罰條
    例規定及違反道路交通管理事件統一裁罰基準表，裁處異議
    人罰鍰4 千元，並記違規點數一點。
三、異議意旨略以：伊於前揭日期駕駛本件汽車自國道一號15.3
    公里東湖交流道匝道南下入口進入高速公路後，因清明節前
    夕交通壅塞，除維持最外線車道行駛，並持續打左方向燈於
    15.8公里外側道路縮減時切入主線第二線車道（三線併兩線
    後的外側車道），但在約16.1公里遭警員攔停指控前揭違規
    事由，惟不被警員所接受，事後異議人到現場拍攝照片，該
    路段15.8公里以後道路縮減，最外側則為路肩，伊質疑警員
    攔查處因距離關係，誤判本件汽車之實際位置而以為行駛外
    側路肩，尤其本件汽車是較高車身之休旅車車身較高，視覺
    上的差異加上後方車輛會被本件汽車遮蔽，致警察產生誤判
    ，依警員舉發單記載，伊係於15.9公里到16.1公里處違規行
    駛路肩，也就是說伊從15.8公里車道縮減後先切入主線車道
    ，行駛到15.9公里後再切出外側路肩違規行駛路肩，勢必看
    到前方值勤警員，怎可能繼續違規行駛路肩而不怕被攔停或
    攝影舉發。本件警員僅憑目視舉發，無其他科學儀器舉證，
    警員在遠處誤判可能性很高，爰依法聲明異議云云。
四、查異議人並不否認伊於前揭時點駕駛本件汽車行經國道一號
    高速公路南下15.9公里至16.1公里路段，且明知當時尚非屬
    開放路肩通行時段之情。至其雖仍以前詞置辯，惟查，異議
    人先前進行申訴時，其主張略為：從東湖交流道上來後，雖
    然其極力打算切入主線車道，但卻一直無法切入，大約在過
    匯入主線加速車道後不久，終於有機會切入主線車道，此時
    警員將其攔下，認定於非開放時間行駛外側路肩，然其一直
    顯示左閃黃燈欲切入主線車道，且已經切入一半主線車道，
    而後面亦有相當多車輛因為車流無法即時切入主線車道，請
    長官考量當天因為清明節前夕交通流量特別等因素，以及駕
    駛人極力遵守交通規則心態與努力，能否取消此一違規告發
    ，因為清明節前夕，從東湖交流道匯入主線車道確有困難云
    云，此有申訴信件1 份在卷可稽，顯見異議人先前僅請求考
    量其未能順利切入主線車道係具有特別因素，並非爭執本件
    汽車在15.8公里外側道路縮減時，即已切入主線第二線車道
    等情甚明，是其嗣後於本院變異前詞，已難逕認為可採。況
    本件違規事實，亦據證人即舉發警員王聖潔於本院調查時，
    到庭具結證稱：我於98年3 月29日14時到16時執行巡邏勤務
    ，我將巡邏車停在16.2至16.3公里處，下車取締違規行駛路
    肩車輛，看到本件汽車違規行駛路肩，就將該車攔停下來，
    我告知異議人違規情形，並說明從東湖交流道即15.2公里處
    上高速公路之後，會有輔助匯流到主線的車道，中間距離大
    約會有6 百公尺左右，可供異議人變換至主線車道，但我看
    到他事實上在過了輔助車道以後，仍然一直行駛路肩過來到
    我攔停舉發的位置處，所以就依法當場開立舉發通知單。從
    我站立攔停舉發的位置，向前看可以看到前方大約4 百公尺
    左右，當時本件汽車前方，沒有其他違規行駛路肩的車輛，
    我揮動旗幟要攔停本件汽車的時候，他就剛好開進去主線車
    道，這時差不多離我1 百公尺，因為我攔停他才又開到路肩
    停車下來。當時主線車道時速大約40公里左右，車流量算多
    ，但在舉發當時沒有開放路肩行駛，我看到異議人車輛的時
    候，就是在15.9公里處，要再之前的距離，我沒有辦法看到
    ，不知道他有沒有行駛路肩，所以就以我看到的實況為準，
    記載在舉發通知單上等情明確，參諸證人王聖潔與異議人素
    不相識，亦無怨隙，自無僅為本件交通違規事件即甘冒偽證
    罪責風險而設詞誣陷異議人之理，而交通警員製單舉發違反
    道路交通處罰條例所列之違規事實，本質上係公務員依法執
    行職務之行為，如有枉法構陷或為不實記載之行為，亦需負
    擔嚴厲之刑事責任，國家並以此擔保公務員能忠實執行職務
    ，經核證人王聖潔上開證述內容，並無存有顯然瑕疵或違背
    常情之處，是證人王聖潔所言堪以採信。又證人王聖潔已證
    述東湖交流道上高速公路至15.8公里處間，尚有約6 百公尺
    之輔助車道可供行駛，而與本院當庭勘驗該路段沿途照片所
    示情形相符，是異議人既有相當充足之距離可供其匯入主線
    車道，要無需接續向前行駛路肩之必要，足認本件汽車確有
    在該高速公路路段行駛路肩之違規情事，並仍可歸責於異議
    人，其空言為前開辯解委無可採，難認原處分有何不當或違
    法之處。
五、綜上所述，原處分機關依前揭道路交通管理處罰條例等規定
    ，就本件違規事實對異議人裁處罰鍰4 千元，並記違規點數
    一點，核無違誤。本件異議為無理由，應予駁回。
據上論斷，應依道路交通案件處理辦法第19條，裁定如主文。
中    華    民    國    98    年    8     月    6     日
                    交通法庭  法  官  張 兆 光
上列正本證明與原本無異。
如不服本裁定，應於裁定送達後五日內敘明抗告理由，向本院提
出抗告狀。
                              書記官  曹 秋 冬
中    華    民    國    98    年    8     月    10    日


司法院資訊處製作；財團法人民間司法改革基金會備份。
